【裁判字號】    97,台上,6476
【裁判日期】    971212
【裁判案由】    殺人
【裁判全文】
最高法院刑事判決            九十七年度台上字第六四七六號
上  訴  人  甲○○
            乙○○
            丙○○
            丁○○
上列上訴人等因殺人案件，不服台灣高等法院花蓮分院中華民國
九十七年九月二十六日第二審更審判決（九十七年度上重更(四)字
第四號，起訴案號：台灣花蓮地方法院檢察署九十四年度偵字第
四五０三號），提起上訴，本院判決如下：
    主  文
上訴駁回。
    理  由
本件原判決認定上訴人甲○○與乙○○（均為成年人）為母子關
係，因懷疑戊○○之父於乙○○涉嫌和誘未滿十六歲之少女戊○
○（民國七十九年八月十三日生）脫離家庭一案，於檢察官偵查
中有唆使他人偽證，唯恐偵辦結果對乙○○不利，竟萌生殺害戊
○○之犯意，並夥同有共同殺人犯意聯絡之上訴人丙○○、已判
決確定之己○○（均為成年人）、庚○○（行為時甫滿十九歲為
未成年人）、上訴人丁○○（成年人，綽號阿妹）等人，自九十
四年十一月二十一日起，每天晚上聚集在花蓮市○○○街三號甲
○○住處，共同謀議如何殺害戊○○，初步達成決議：設計將戊
○○騙出，強餵鎮靜劑，然後趁戊○○昏迷時，將其丟到南濱海
邊、七星潭海邊或鯉魚潭裡殺害並予滅屍。九十四年十二月十日
晚上十時許，甲○○等六人復在上址商議如何殺害戊○○，適戊
○○來電，稱其與友人辛○○（八十二年八月二十四日生）二人
正在美崙區之「環球網咖店」玩樂。甲○○等六人見機不可失，
立即決定當晚動手殺害戊○○，同時決定殺害辛○○。甲○○旋
囑咐己○○買回二杯紅茶，甲○○則拿出平日服用之鎮靜劑十顆
磨成粉末狀，交予丙○○、丁○○將磨成粉末狀之鎮靜劑加水，
以針筒注入紅茶內，再推由己○○、庚○○各騎機車，將飲料帶
至上開網咖店予戊○○、辛○○飲用。因戊○○發覺飲料有異味
，並未飲用；辛○○則予飲用，但事後並無異樣。至當日晚間十
一時許，己○○、庚○○再藉故將戊○○、辛○○載往花蓮市「
南濱公園」兜風，本欲再將陳、李二女載至花蓮市「中山公園」
，與在該處等候之甲○○、乙○○、丙○○及丁○○會合，動手
殺害陳、李二女，但因辛○○要求改載至花蓮後火車站找其友人
聊天，而暫行作罷。隨後己○○、庚○○將陳、李二女載至甲○
○住處外，等候甲○○等四人回來。乙○○返回後隨即與戊○○
談判，惟無結果，甲○○等人遂再商討殺人細節，推由庚○○、
丙○○、丁○○三人先前往慈濟護專旁之河堤防汛道路堤防處，
約略半小時後，乙○○騎機車附載戊○○，己○○騎機車附載辛
○○至上開堤防。丙○○、丁○○則佯裝吵架，戊○○、辛○○
見狀，與乙○○登上堤防勸架，己○○即當場以手刀猛力劈打戊
○○之右頸部，復與丙○○、丁○○共同毆打戊○○，己○○並
拿出不具殺傷力之瓦斯槍一把（事後已丟棄而未扣案）抵住戊○
○頭部，致戊○○不敢反抗而未能逃跑；丁○○則抓住辛○○不
讓她逃跑，庚○○隨即取出預藏之撒隆巴斯封住陳、李二女之口
，以防其等喊叫求援，而後共同繼續毆打，己○○並用手刀將辛
○○劈昏倒地。其間庚○○依丁○○之吩咐，返回載甲○○至現
場。甲○○到場後，見戊○○尚未倒地，即高喊要讓戊○○死，
並與己○○分別壓住戊○○之手、腳，讓乙○○毆打戊○○。庚
○○、丁○○則分別壓住辛○○之手、腳，由丙○○下手毆打辛
○○。嗣乙○○脫下外套悶住戊○○頭部，繼續毆擊，但因戊○
○身材壯碩，不斷掙扎，仍無法擊斃；丁○○即下到堤防撿拾長
約二十公分之石頭一塊，再走上來朝戊○○頭部毆擊，復由乙○
○、丙○○接手持該石塊猛力毆擊戊○○頸部，甲○○、己○○
、庚○○亦加入壓住陳女頭上外套及掐住陳女頸部，另庚○○與
丙○○亦用外套勒住辛○○頸部。致戊○○因頭頸部被打受有鈍
傷，勒頸合併胃內容物進入呼吸道窒息當場死亡；辛○○亦因被
毆打陷於昏迷，甲○○等六人誤以為其已死亡，始行罷手。嗣甲
○○即叫庚○○騎機車載其返家拿取事先購買之紙杯一條、清水
一桶、甲苯一鐵桶，返回現場後，由庚○○持以清理現場血跡。
其等六人並決定將戊○○及未死亡之辛○○載至花蓮縣吉安鄉之
水源大橋下丟棄。第一趟由庚○○騎乘機車搭載己○○，二人中
間夾坐辛○○，途中因辛○○雙腳拖曳在地，致腳指破皮出血，
抵達水源大橋後，庚○○、己○○二人將辛○○抬上護欄讓其俯
趴其上，以頭朝下之方式推落橋下，終致辛○○引起多器官鈍傷
破裂骨折，出血休克死亡。第二趟由乙○○騎乘機車搭載己○○
，中間夾坐戊○○之屍體，抵達水源大橋後，乙○○、己○○二
人亦以同上方式，將戊○○之屍體推落橋下，其等六人始行離去
。後因甲○○提議要將陳、李二女之衣服脫掉，並擦掉其等遺留
二女身上之指紋，製造成姦殺假象，以誤導警方查案，其等六人
復分乘三輛機車再至水源大橋，由丙○○、己○○下到河床，脫
去戊○○、辛○○屍體之衣服，僅留內褲未褪去，故佈疑陣，製
造陳、李二女遭他人姦殺之假象。而後六人再回到殺人現場，將
裝甲苯之鐵桶、裝水之塑膠桶等帶離，最後回到甲○○住處，換
穿乾淨衣物，清洗機車上沾染之血跡，並將換下之血衣、供作案
用之不詳瓦斯槍一把及自戊○○、辛○○屍體褪下之衣物、陳女
霹靂包等裝入二只裝米用麻袋內，共同載至南濱公園南端之出海
口丟棄入海。旋一同至花蓮市○○路上某便利超商購買食物、雨
衣、電池等物品，再共同逃至鯉魚潭附近山區之小木屋藏匿。後
經民眾發現戊○○、辛○○二人之屍體，警方據報循線查獲甲○
○等六人，並扣得甲○○所有供作案犯罪使用之針筒五支等情。
係以上開事實：壹、關於程序部分：一、本件公訴人係起訴甲○
○、己○○、庚○○、丙○○、乙○○、丁○○共同涉犯殺人罪
，乙○○、丁○○另涉犯竊盜罪，且乙○○、丁○○所犯兩罪，
犯意各別、犯行互殊，應分論併罰。最高法院曾以公訴意旨「殺
害戊○○過程中，乙○○見陳女死後，在陳女身上腰部有霹靂包
，即自包內取出現金新台幣（下同）七百元，占為己有；殺害辛
○○過程時，丁○○自李女身上取下小錢包，內有硬幣數十元及
手機一支，將之占為己有。」，如果無訛，乙○○、丁○○似係
利用殺害戊○○、辛○○之機會，於戊○○、辛○○不能抗拒時
，強取其二人財物，則乙○○、丁○○此部分行為，究係犯強盜
罪而故意殺人之結合犯抑僅單純犯竊盜罪，殊堪研求。惟刑法第
三百三十二條第一項關於強盜殺人罪之結合犯，係結合強盜與殺
人兩罪而成立之犯罪，固於行為人以殺人為實施強盜之方法，或
在行劫之際故意殺人，亦即利用實行強盜之時機而故意殺人，兩
者有所關聯者，即構成此罪。行為人是否以殺人為實施強盜手段
之情形，以行為人出於事先計劃，或行為時已有包括之認識為必
要，苟無證據足以證明行為人係出於事先計劃或於殺人行為已有
以殺人為手段再行強盜之包括認識；或客觀上其殺人後再取被害
人財物間，並無時間上之銜接性、地點之關連性，不足以判斷行
為人是否係出於事先計劃或行為時已有以殺人為手段再行強盜包
括犯意；或有證據足以證明行為人係殺人後另行起意取被害人之
財物，均不能以強盜殺人結合犯論擬。公訴意旨以乙○○自被害
人戊○○霹靂包取出現金七百元，丁○○自被害人辛○○身上取
出硬幣數十元及手機一支，係在被害人戊○○已死亡後，或誤以
為辛○○已死亡後，始起意將上開物品據為己有，並無證據證明
渠等事先謀議或於殺人時已有以殺人為手段再行強盜之包括認識
，乙○○與丁○○取被害人財物之行為，與強盜殺人之結合犯要
件尚屬有間。乙○○、丁○○所涉之竊盜罪，經第一審判決後乙
○○、丁○○固均對之提起上訴，惟乙○○對竊盜部分嗣已撤回
上訴（見原審上訴卷第三五四頁）。而丁○○竊盜部分，經原審
前審判決上訴駁回後亦已告確定。故原審審理範圍為甲○○、己
○○、庚○○、丙○○部分，及乙○○、丁○○殺人部分。二、
證據能力部分：（一）被告以外之人於審判外之言詞或書面陳述
，除法律有規定者外，不得作為證據，刑事訴訟法第一百五十九
條第一項定有明文。查甲○○、乙○○、己○○、庚○○、丙○
○、丁○○於警詢中所為之陳述，對於其他被告而言，均屬於被
告以外之人於審判外之陳述，而渠等於警詢所為之陳述，核與審
判中之陳述情節大致相符，是警詢筆錄並不具有較可信之特別情
況，且丁○○否認其他被告上開陳述之證據能力（見原審更(四)卷
審判筆錄），依上開法條規定，該等六人於警詢中之陳述，對其
他同案被告而言，均無證據能力。又被告以外之人於偵查中向檢
察官所為之陳述，除顯有不可信之情況者外，得為證據，同法第
一百五十九條之一第二項亦有明文。本案甲○○、乙○○、己○
○、庚○○、丙○○於檢察官偵查中對丁○○不利之陳述，業經
其等具結擔保證詞之可信度，丁○○並未舉出其他被告於偵訊中
所為之證詞，有何顯不可信之情況，其空言否認其他被告於偵查
中關於其部分證詞之證據能力，並無可取。（二）被告之自白，
非出於強暴、脅迫、利誘、詐欺、疲勞訊問、違法羈押或其他不
正之方法，且與事實相符者，得為證據，刑事訴訟法第一百五十
六條第一項定有明文。本件丁○○雖辯稱其於警詢及偵查中所為
不利於己之陳述，是同案甲○○威脅將對其家人不利云云，惟丁
○○於歷次接受偵查及第一審審理時，始終並未持此抗辯，其於
原審方提出上開辯解，是否可信，已非無疑。再者，殺人罪刑極
重，最重可判處死刑，因此於被訴殺人案件中，是否有檢警所指
事前謀議及事中分擔殺人行為暨事後參與遺棄屍體之決議，攸關
於自身利害關係，於職司犯罪偵查、審判之警察詢問時、或檢察
官訊問時、或法官訊問時，若坦承犯行，將使自己陷於絕對不利
之情境等情，乃屬眾所周知之事，丁○○對此實難諉稱不知。因
此，苟非其確有殺人之犯行，丁○○豈有因同案被告甲○○之威
脅，即於警詢、偵查及第一審羈押訊問時，隨意坦承自己參與殺
人之行為，而為不利於己之不實自白之理？是丁○○前揭坦承殺
人之自白，堪認確係出於其自由意志陳述無訛。而其上開自白既
係出於自由意志陳述，且其陳述之內容與證人即同案被告乙○○
等人證述之情節大致相符，足見丁○○之自白與事實相符，依刑
事訴訟法第一百五十六條第一項之規定，丁○○前揭自白自有證
據能力，丁○○以前揭情詞否認上開自白之任意性云云，顯然無
據。（三）本件台灣花蓮地方法院檢察署相驗屍體證明書、驗斷
書，均係該署公務員職務上製作之紀錄文書、證明文書，其真實
之保障極高，而無顯不可信之情況，依刑事訴訟法第一百五十九
條之四規定，應有證據能力。（四）台灣花蓮地方法院檢察署委
請法務部法醫研究所對被害人戊○○、辛○○之死因進行鑑定，
該所所為之九四醫鑑字第二二一八號、第二二一九號鑑定書及毒
物化學檢驗報告，依刑事訴訟法第二百零八條第一項前段、第二
百零六條第一項之規定，應有證據能力。又雖非依刑事訴訟法第
一百九十八條、第二百零八條規定，非由檢察官或法官指定送請
鑑定，惟對於司法警察機關調查中之案件，或有量大或急迫之情
形，為因應實務之現實需求，認為當然有鑑定之必要者，基於檢
察一體原則，得由該管檢察長對於轄區內之案件，以事前概括選
任鑑定人或囑託鑑定機關（團體）之方式，俾便轄區內之司法警
察官、司法警察對於調查中之此類案件，得即時送請事前已選任
之鑑定人或囑託之鑑定機關（團體）實施鑑定，業據法務部以九
十二年九月一日法檢字第０九二００三五０八三號函示明確。查
內政部警政署刑事警察局業經台灣高等法院檢察署檢察長概括選
任為鑑定機關，有台灣高等法院檢察署檢察長概括選任鑑定機關
名冊可參，是本件扣案證物之血跡比對，雖係由花蓮縣警察局吉
安分局送請內政部警政署刑事警察局鑑定，惟參照上開說明，內
政部警政署刑事警察局所為之九十四年十二月二十八日刑醫字第
０九四０一九０三０三號及九十五年一月六日刑醫字第０九四０
一九七二七三號鑑驗書共二份，亦均得為證據。貳、關於認定上
訴人等犯罪所憑證據部分：一、甲○○為五十年七月二十五日生
、乙○○為七十三年八月二十八日生、己○○為七十三年十二月
十六日生、丙○○為七十四年四月一日生、丁○○為七十三年十
月十二日生，其等於行為時均為成年人；庚○○為七十五年十月
十七日生，行為時為甫滿十九歲之未成年人。另被害人戊○○係
七十九年八月十三日生，辛○○係八十二年八月二十四日生，於
被殺害時，均為未滿十八歲之少年，分別有其等年籍資料在卷可
按。二、甲○○、乙○○、丙○○、丁○○、與已判決確定之己
○○、庚○○六人共同謀議連續殺害戊○○、辛○○二人並加以
遺棄等主要犯罪事實，迭據渠等六人於偵查中及第一審審理中供
承不諱。三、被害人戊○○、辛○○之死因，經台灣花蓮地方法
院檢察署檢察官督同該署法醫相驗，並送請法務部法醫研究所法
醫師方中民具結解剖鑑定結果，認：「死者戊○○，因頭頸部被
打，鈍傷，勒頸合併胃內容物進入呼吸道窒息死亡，死亡方式為
他殺；死者辛○○，因被毆打至昏迷，悶口鼻再拋下橋下，引起
多器官鈍傷破裂骨折，出血休克死亡，死亡方式為他殺」等情，
辛○○血液及胃內容物經檢驗結果含鎮靜安眠藥Zolpidem成分，
有台灣花蓮地方法院檢察署相驗屍體證明書、驗斷書各二份、法
務部法醫研究所九四醫鑑字第二二一八號、第二二一九號鑑定書
各一份、毒品化學檢驗報告一份、現場照片三十一張及相驗、解
剖照相三十六張在卷可稽，是被害人戊○○係因上訴人等與己○
○、庚○○六人之毆殺行為，及被害人辛○○係渠等六人自高處
拋下墜落導致器官鈍傷破裂骨折，出血休克死亡，均堪認定。四
、此外，復有甲○○供承為其所有並供作本案犯罪使用之針筒五
支，與丁○○撿拾供作案用之石塊一塊，及被害人辛○○所有小
錢包一只、手機一支、所穿之布鞋一雙，被害人戊○○所穿之拖
鞋一雙等物扣案可資佐證。並有內政部警政署刑事警察局九十四
年十二月二十八日刑醫字第０九四０一九０三０三號鑑驗書一份
、九十五年一月六日刑醫字第０九四０一九七二七三號鑑驗書一
份等附卷可稽。五、綜上證據，足徵渠等六人之自白，均與事實
相符，本件事證明確，上訴人等前揭犯行堪以認定。為原判決所
依憑之證據及認定之理由。又（一）甲○○雖辯稱：伊事前沒有
與其他被告預謀殺害被害人之行為，是案發當日才臨時起意的；
且伊並未在犯罪現場說過「要給戊○○死」；事後伊亦未指示脫
掉被害人衣物造成姦殺假象云云。然本案起因乙○○與被害人戊
○○間有案件涉訟，郭母甲○○護子心切，謀議殺害戊○○，因
而唆使乙○○之朋友即其餘被告參與本案；甲○○係先將鎮定劑
磨成粉末，交予同案丙○○及丁○○二人摻水後以針筒注入紅茶
飲料中交予被害人飲用，以利殺害被害人行為之遂行，過程中甲
○○攜帶用以清洗血跡之甲苯，由庚○○載往犯罪現場，並有高
喊「給戊○○死」等語，在遺棄被害人之後，恐因被害人衣物上
留有指紋遭查獲，遂再返回現場由丙○○、己○○脫掉被害人衣
物故怖疑陣等情，已據其餘共同被告供述明確（參偵查卷一第三
九、六五、六九、七０、七四、七八、七九、一０三頁筆錄記載
）。甲○○所辯，不足採信。（二）丁○○雖另辯稱：因受到甲
○○之恐嚇，始參與前述行為；且本案案發之前均由甲○○與乙
○○決議要將被害人戊○○、辛○○一併殺害，林、郭二人決議
時，伊僅係出於違背本意之附和，並未下手實施及參與殺人棄屍
等之行為，伊只是在旁邊被乙○○載來載去而已。然其所稱遭受
甲○○恐嚇乙節，已據甲○○所否認，且丁○○於警詢、偵查、
第一審並未辯解有受到恐嚇情事。況渠等六人早於案發前之九十
四年十一月二十一日起，即在甲○○家中共謀殺害戊○○，悉經
丁○○於偵訊時自白（偵查卷一第六九頁），丁○○於第一審法
院訊問時亦供承「一開始大家都知道要殺死戊○○，所以我後來
有動手，戊○○部分我有踢她的胸口及頭部，當時她倒在地上，
然後乙○○發現戊○○一直沒有昏迷，就叫我想辦法，然後我就
到旁邊慈濟國中撿一顆石頭，我就敲她頭部二、三下，也敲她胸
口二、三下，後來我沒力氣，乙○○就把石頭拿去打戊○○……
」「（辛○○部分你有無參與？）我有參與，我把她的腳打叉，
且用乙○○的衣袖勒死辛○○。」等語（偵查卷一第一０二、一
０三頁），丁○○有參與殺害被害人謀議及分擔殺人行為等情，
並據其餘被告供述在卷。是丁○○所辯，無非避重就輕之詞，顯
無可採。（三）丙○○、丁○○犯本案時之行為能力部分：查丙
○○依財團法人佛教慈濟綜合醫院檢送之病歷資料，雖診斷為輕
度智能障礙，惟認其在體檢個案過程中，專心注意力尚可，衝動
控制力尚可，對於刺激接收的切題性佳，不會有離題或是與主體
不相關的話語出現，並無其他干擾出現，有該院九十五年八月七
日（九五）慈醫文字第００二００九號函所附之精神科心理衡鑑
轉介及報告單在卷可參。再囑託該醫院鑑定之結果，亦判定丙○
○雖有邊緣性智能障礙，但在本案行為時並未因此心智缺陷，致
不能辨識其行為違法或欠缺依其辨識而行為之能力，亦未有辨識
行為違法或依其辨識行為之能力有顯著減低之情形，有該醫院精
神狀況鑑定書可按（附於原審更(四)卷）。又丁○○經囑託財團法
人佛教慈濟綜合醫院鑑定結果，診斷為性別認同疾患，惟其對於
案發當時相關之人時地物皆可清楚描述，可見其意識清楚，犯案
時之思考判斷合乎人情之常，判斷力並未異於常人，有該院九十
五年七月二十七日（九五）慈醫文字第００一九二八號函所附之
鑑定報告書在卷可稽（見原審上訴卷第二二八至二三０頁）。足
認丙○○、丁○○於行為時，並無依刑法第十九條規定減輕或免
除其刑之事由，分別在判決內加以指駁。上訴人等與己○○、庚
○○六人共同謀議並殺害戊○○、辛○○二人，造成戊○○頭頸
部被打受有鈍傷，勒頸合併胃內容物進入呼吸道窒息死亡；另被
害人辛○○遭渠等毆打昏迷，並未立即死亡，係因渠等誤其不動
以為已死，乃將其拖至水源橋自高處拋下墜落，以致器官鈍傷破
裂骨折，出血休克死亡，被害人辛○○之死亡，與渠等殺人行為
仍有相當因果關係（最高法院二十八年上字第二八三一號判例參
照）。核甲○○、乙○○、丙○○、丁○○均係犯刑法第二百七
十一條第一項之殺人罪，又上訴人等與己○○、庚○○於殺人後
，為掩飾犯行而湮滅證據，再推由乙○○、己○○將戊○○之屍
體遺棄，係犯刑法第二百四十七條第一項之遺棄屍體罪（被害人
辛○○於庚○○、己○○為遺棄之行為時，尚未死亡，此部分不
成立遺棄屍體罪）。又渠等六人就殺人及遺棄屍體犯行，彼此間
互有犯意聯絡及行為分擔，均為共同正犯。渠等先後殺害被害人
戊○○、辛○○二人，時間緊接，且觸犯構成要件相同之罪名，
應各係基於概括犯意反覆為之，為連續犯，除法定本刑為死刑、
無期徒刑部分外，應適用修正前刑法第五十六條之規定加重其刑
。再渠等於殺人之初，即併予決定要棄屍，且其等遺棄戊○○屍
體之目的，即在掩飾殺人犯行而予湮滅證據，故所犯殺人及遺棄
屍體二罪間，有方法、目的之牽連關係（最高法院二十九年上字
第一五六二號判例），應適用修正前刑法第五十五條後段牽連犯
之規定，從一重之連續殺人罪處斷。公訴人認為上訴人等係接續
殺害二名被害人，僅係接續犯云云，尚有未洽；又起訴書所犯法
條欄雖未引刑法第二百四十七條第一項，但犯罪事實欄已載明，
應僅屬漏引法條，均併予敘明。復按「成年人教唆、幫助或利用
兒童及少年犯罪或與之共同實施犯罪或故意對其犯罪者，加重其
刑至二分之一」，兒童及少年福利法第七十條第一項前段定有明
文。本件被害人戊○○、辛○○之出生日期分別為七十九年八月
十三日及八十二年八月二十四日，遇害時均未滿十八歲，為兒童
及少年福利法第二條所稱之少年；而甲○○五十年七月二十五日
生、乙○○七十三年八月二十八日生、己○○七十三年十二月十
六日生、丙○○七十四年四月一日生、丁○○七十三年十月十二
日生，於前開犯罪行為時均已滿二十歲，其五人於行為時為成年
人，除法定本刑為死刑、無期徒刑部分外，均應依兒童及少年福
利法第七十條第一項前段規定加重其刑。因而撤銷第一審關於甲
○○、丙○○部分及乙○○、丁○○殺人部分不當之判決，援引
刑法第二條第一項、第二十八條、第二百七十一條第一項、第二
百四十七條第一項、第三十七條第一項、第二項、第三十八條第
一項第二款，修正前刑法第五十五條後段、第五十六條等規定，
分別論上訴人等成年人共同連續殺少年之罪。並審酌甲○○、乙
○○二人，僅因與被害人戊○○間有案件涉訟，竟夥同己○○、
庚○○、丙○○、丁○○等人，共同謀議殺害被害人戊○○，且
連同毫無關係僅恰巧在場之辛○○亦一併殺害；甲○○、乙○○
為本案之主謀者，但其餘被告均以石塊虐殺及衣物勒斃被害人之
手段兇殘，復於棄屍時故佈疑陣，搬弄玄虛，企圖誤導檢、警之
辦案追緝方向，顯見其等人性泯滅，惡性重大。惟念其等素行狀
況均尚稱良好，甲○○並將其不動產交由被害人家屬變賣，得款
用以賠償被害人家屬，甲○○、乙○○並在原審前審當庭向被害
人家屬跪求寬恕，犯後坦承犯行，態度良好，另丙○○為中度及
輕度智能障礙之人，丁○○則因性別認同障礙，對環境適應障礙
、情緒及行為混合型障礙，渠等因乙○○與戊○○妨害家庭案件
未決，恐受牽累，而在智識程度不足之情狀下犯案，認上訴人等
均無處以極刑之必要，分別量處：甲○○、乙○○各處無期徒刑
，均褫奪公權終身，丙○○、丁○○各處有期徒刑貳拾年，均褫
奪公權拾年；扣案之針筒五支，係甲○○所有供共同被告犯罪所
用之物，業據甲○○供明在卷，應依刑法第三十八條第一項第二
款之規定，予以宣告沒收。另扣案之石塊一塊，雖為丁○○持供
殺人犯罪所用之物，然係其於路邊隨手撿拾，且其並未據為己有
，又非違禁物，爰不予宣告沒收。其餘扣案之辛○○所有小錢包
一只、手機一支、所穿之布鞋一雙、戊○○所穿之拖鞋一雙等物
，並非上訴人等所有且供犯罪所用之物，亦均無庸宣告沒收。至
己○○持供本件殺人犯罪用之不詳瓦斯槍一把，己○○供稱並無
殺傷力，且未扣案，無法鑑定是否具有殺傷力，此部分應為上訴
人等有利之認定，是該不詳瓦斯槍尚難認係屬槍砲彈藥刀械管制
條例列管之違禁物，且於作案後業已丟棄，無從認定尚存在，亦
不予宣告沒收。經核原判決於法尚無違誤。上訴人等上訴意旨所
指各節，或為單純事實之爭執，或於原判決之主旨不生影響之事
項任意指摘，或為原審已審酌屬認事採證、證據取捨及判斷之範
疇，為其職權之適法行使，或事證已臻明確並無再為傳訊調查必
要之裁量事項，核無上訴意旨所指違背法令之情形。應認其等之
上訴為無理由，均應予駁回。
據上論結，應依刑事訴訟法第三百九十六條第一項，判決如主文
。
中    華    民    國  九十七  年   十二   月   十二   日
                      最高法院刑事第二庭
                          審判長法官  莊  登  照
                                法官  黃  一  鑫
                                法官  許  錦  印
                                法官  張  清  埤
                                法官  陳  世  雄
      本件正本證明與原本無異
                                      書  記  官
中    華    民    國  九十七  年   十二   月   十六   日
                                                      Ｒ
附錄本案論罪科刑法條
刑法第二百七十一條
殺人者，處死刑、無期徒刑或十年以上有期徒刑。
前項之未遂犯罰之。
預備犯第一項之罪者，處二年以下有期徒刑。


司法院資訊處製作；財團法人民間司法改革基金會備份。
